臺灣新北地方法院刑事判決　　　　　　　110年度易字第660號
公　訴　人　臺灣新北地方檢察署檢察官
被　　　告　吳鴻　


　　　　　　柯憲峰



上列被告因詐欺案件，經檢察官提起公訴（109 年度偵字第0000
0 號、110 年度偵字第528 號），被告於準備程序中就被訴事實
為有罪之陳述，本院合議庭裁定由受命法官獨任進行簡式審判程
序，並判決如下：
    主  文
吳鴻共同犯詐欺取財罪，處有期徒刑伍月，如易科罰金，以新臺
幣壹仟元折算壹日。
柯憲峰共同犯詐欺取財罪，處有期徒刑參月，如易科罰金，以新
臺幣壹仟元折算壹日。緩刑貳年，並應依本判決附表所示方式支
付如附表所示數額之損害賠償。未扣案之犯罪所得新臺幣肆萬元
沒收，如全部或一部不能沒收或不宜執行沒收時，追徵其價額。
    事  實
一、吳鴻與許家菘共同意圖為自己不法之所有，基於詐欺取財之
    犯意聯絡，於民國109 年3 月17日前某日，在新北市三重區
    中華路之許家菘租屋處，將其申辦之中國信託商業銀行帳號
    000000000000號帳戶資料提供予許家菘（所涉詐欺犯行，由
    檢察官另行起訴）使用，並依許家菘指示提領詐欺所得款項
    。嗣某詐欺集團成員取得上開帳戶資料後，在社群網站臉書
    刊登不實之投資理財訊息，適顏語萱於109 年1 月13日14時
    17分許，瀏覽上開不實訊息後，遂以臉書聯繫，加入「胡志
    銘」為通訊軟體LINE之好友，「胡志銘」向其佯稱：可在預
    言王娛樂網站、Calibet （卡利系統）網站投資賺錢云云，
    致顏語萱陷於錯誤，依指示於109 年3 月17日14時12分許，
    匯款新臺幣（下同）16萬6,000 元至上開中國信託銀行帳戶
    ，再由吳鴻於同日14時24分及25分許，持上開帳戶提款卡提
    領12萬元、4 萬6,000 元後交予許家菘。嗣顏語萱發覺受騙
    ，報警處理，始查悉上情。
二、柯憲峰與真實姓名年籍不詳、臉書暱稱「SCOTT SHEN」之成
    年男子共同意圖為自己不法之所有，基於詐欺取財之犯意聯
    絡，先由柯憲峰於109 年2 月中某日，在新北市新莊區某處
    ，以6 萬元之價格，將其所申辦之中國信託商業銀行帳號00
    0000000000號帳戶之存摺販售給「SCOTT SHEN」，並依「SC
    OTT SHEN」指示提領詐欺所得款項。嗣某詐欺集團成員取得
    上開帳戶資料後，於109 年3 月間，以通訊軟體LINE暱稱「
    指導員VIVI」、「海濤老師」聯繫吳庭瑋，佯稱：其團隊透
    過大量數據分析，協助客戶獲利並在BTC TRD 網站儲值云云
    ，致吳庭瑋陷於錯誤，依指示於109 年3 月20日21時8 分許
    ，匯款5 萬元至上開中國信託銀行帳戶，再由柯憲峰於同日
    21時15分許，持上開帳戶提款卡提領5 萬元後交予「SCOTT
    SHEN」。嗣吳庭瑋發覺受騙，報警處理，始查悉上情。
三、案經顏語萱、吳庭瑋分別訴由臺中市政府警察局豐原分局、
    第一分局報請臺灣新北地方檢察署檢察官偵查起訴。
    理  由
一、本案被告吳鴻、柯憲峰所犯均係死刑、無期徒刑、最輕本刑
    為3 年以上有期徒刑以外之罪，且非高等法院管轄第一審之
    案件，其於準備程序中就被訴事實為有罪之陳述，經告知簡
    式審判程序之旨，並聽取公訴人及被告之意見後，本院合議
    庭裁定由受命法官獨任進行簡式審判程序，合先敘明。
二、上開犯罪事實，業據被告2 人於準備程序及本院審理時均坦
    承不諱，核與證人即告訴人顏語萱、吳庭瑋於警詢時之證述
    大致相符，並有被告吳鴻之上開中國信託銀行帳戶之開戶資
    料、存款交易明細、自動化交易LOG 資料- 財金交易、告訴
    人顏語萱之華南銀行存摺封面及內頁明細翻拍照片2 張、告
    訴人顏語萱與暱稱「胡志銘」、「線上小助手」、「網賺商
    會總客服中心」之LINE對話紀錄截圖6 張、告訴人顏語萱提
    出之臉書貼文截圖1 張、華南商業銀行匯款申請書翻拍照片
    2 張、告訴人顏語萱之臺北市政府警察局中山分局長安東路
    派出所受理刑事案件報案三聯單、受理各類案件紀錄表、受
    理詐騙帳戶通報警示簡便格式表、內政部警政署反詐騙諮詢
    專線紀錄表、金融機構聯防機制通報單（見110 年度偵字第
    528 號卷第37至64、67至80、83至89、101 頁）、中國信託
    商業銀行股份有限公司109 年4 月22日中信銀字第10922483
    9088945 號函附被告柯憲峰之開戶資料、存款交易明細及自
    動化交易LOG 資料- 財金交易、告訴人吳庭瑋與暱稱「海濤
    」、「BTC 客服中心」、「VIVI」) 之LINE對話紀錄截圖46
    張（見109 年度偵字第45258 號卷第51至63、99至126 頁）
    在卷可佐，足徵被告2 人之自白與事實相符，應堪採信，本
    案事證明確，被告2 人上開犯行，堪以認定。
三、核被告2 人所為，均係犯刑法第339 條第1 項之詐欺取財罪
    。起訴意旨認被告2 人均係犯幫助詐欺取財罪，容有誤會，
    然經蒞庭檢察官更正起訴法條，本院自無庸變更起訴法條，
    附此敘明。被告吳鴻與許家菘、被告柯憲峰與「SCOTT SHEN
    」就上開犯行，有犯意聯絡及行為分擔，均為共同正犯。被
    告吳鴻先後2 次提領告訴人顏語萱遭詐欺之不法款項後交付
    許家菘，係於密切接近之時地實施，侵害同一之法益，各行
    為之獨立性極為薄弱，依一般社會健全觀念，在時間差距上
    ，難以強行分開，在刑法評價上，以視為數個舉動之接續施
    行，合為包括之一行為予以評價，較為合理，則屬接續犯，
    而為包括之一罪。
四、爰以行為人之責任為基礎，審酌被告2 人提供自己之銀行帳
    戶資料予他人，並協助提領詐騙款項，致告訴人2 人受有財
    產上損失，所為應予非難，惟念被告2 人犯後均坦承犯行，
    並與告訴人2 人達成和解，有本院調解筆錄2 份附卷可憑，
    兼衡被告2 人之素行、犯罪動機、目的、手段、被告吳鴻大
    學畢業之智識程度、案發時在工廠工作、被告柯憲峰高職畢
    業之智識程度、案發時從事保全工作（見110 年度偵字第52
    8 號卷第9 、114 頁、110 年度審易字第729 號卷第25、27
    頁）等一切情狀，分別量處如主文所示之刑，並均諭知易科
    罰金之折算標準。
五、查被告柯憲峰未曾因故意犯罪受有期徒刑以上刑之宣告，有
    臺灣高等法院被告前案紀錄表在卷可憑，其因一時失慮，致
    罹刑章，且犯後坦承犯行，並與告訴人吳庭瑋達成和解，業
    如前述，信其經此次科刑教訓後，當能知所警惕，應無再犯
    之虞，本院認上開對其所宣告之刑，以暫不執行為適當，爰
    依刑法第74條第1 項第1 款規定併諭知緩刑2 年，以啟自新
    。又為期被告柯憲峰能確實履行上開賠償承諾，爰併依刑法
    第74條第2 項第3 款之規定，命其應向告訴人吳庭瑋支付如
    主文後段所示之損害賠償。倘被告柯憲峰違反上開應行負擔
    之事項且情節重大者，依刑法第75條之1 第1 項第4 款之規
    定，其緩刑之宣告仍得由檢察官向本院聲請撤銷，附此敘明
    。
六、沒收部分：
  ㈠按刑法第38條之1 第5 項所謂實際合法發還，指因犯罪而生
    民事或公法請求權已經被實現而言，不以發還扣押物予原權
    利人為限，如財產犯罪，行為人已依和解條件履行賠償損害
    之情形亦屬之。犯罪所得已實際發還或賠償被害人者，法院
    自無再予宣告沒收或追徵之必要；倘行為人雖與被害人達成
    民事賠償和解，實際上未將和解金額給付被害人，或犯罪所
    得高於和解金額，法院對於未給付之和解金額或犯罪所得扣
    除和解金額之差額部分等未實際賠償之犯罪所得，自仍應諭
    知沒收或追徵（最高法院109 年度台上字第531 號判決意旨
    參照）。查：被告柯憲峰販賣上開銀行帳戶獲得6 萬元報酬
    ，業據其供承明確（見109 年度偵字第45258 號卷204 頁）
    ，核屬其犯罪所得，未經扣案，原均應依刑法第38條之1第1
    項、第3 項諭知沒收，並於全部或一部不能沒收時，追徵其
    價額。然考量被告柯憲峰業於本院審理時與告訴人吳庭瑋以
    5 萬元達成和解（現已給付2 萬元，餘款3 萬元則已作為本
    院給予緩刑宣告所附條件），就其已依和解條件履行之部分
    （即2 萬元），告訴人吳庭瑋所受損害因已獲得部分填補，
    為免犯罪行為人遭受雙重剝奪，自應從被告柯憲峰犯罪實際
    所得中扣除，不予宣告沒收；其餘未扣案之犯罪所得4 萬元
    ，因被告柯憲峰尚未實際賠償告訴人吳庭瑋，並無犯罪所得
    已實際合法發還告訴人吳庭瑋之情事，為避免其無端坐享犯
    罪所得，爰就此未扣案之犯罪所得，依刑法第38條之1 第1
    項前段、第3 項規定，對被告柯憲峰諭知沒收，於全部或一
    部不能沒收或不宜執行沒收時，追徵其價額。至檢察官執行
    沒收時，如被告柯憲峰已依前述和解條件賠償而實際發還予
    告訴人，自應由檢察官另行扣除，併此說明。
  ㈡被告吳鴻固共同為上開詐欺犯行，並提領贓款16萬6,000 元
    。惟被告吳鴻於警詢、偵查及本院審理中均供稱上開款項已
    交給許家菘（見110 年度偵字第528 號卷第10頁、109 年度
    偵字第45258 號卷205 頁、本院卷第48頁），且依卷內事證
    亦不足以認定被告吳鴻對於上開不法所得具有事實上之共同
    處分權限，是本院尚無從就此對被告吳鴻為沒收或追徵之諭
    知。又被告吳鴻於警詢、偵查及本院審理中亦否認其已因本
    案犯行而取得報酬（見110 年度偵字第528 號卷第11頁、10
    9 年度偵字第45258 號卷205 頁、本院卷第48頁），卷內復
    無其他證據證明其確有獲得報酬，尚不足以認定被告吳鴻有
    其他犯罪所得，爰不另宣告沒收或追徵。
  ㈢至於被告2 人持以遂行本案詐欺犯行所用之提款卡，因該些
    帳戶均已遭列為警示帳戶，而無從再利用作為詐欺取財工具
    ，且價值非高，顯然欠缺刑法上之重要性，故均不予宣告沒
    收，併此敘明。
據上論斷，應依刑事訴訟法第273 條之1 第1 項、第299 條第1
項前段，刑法第28條、第339 條第1 項、第41條第1 項前段、第
74條第1 項第1 款、第2 項第3 款、第38條之1 第1 項前段、第
3 項 ，刑法施行法第1 條之1 第1 項，判決如主文。
本案經檢察官王聖涵提起公訴，檢察官陳炎辰到庭執行職務。
中    華    民    國   110    年    10    月    21    日
                  刑事第十五庭  法  官  黃湘瑩
上列正本證明與原本無異。
如不服本判決，應於判決送達後20日內敘明上訴理由，向本院提
出上訴狀 (應附繕本) ，上訴於臺灣高等法院。其未敘述上訴理
由者，應於上訴期間屆滿後20日內向本院補提理由書「切勿逕送
上級法院」。
                                書記官  廖宮仕
中    華    民    國   110    年    10    月    21    日
　
附錄本案論罪科刑法條全文：
中華民國刑法第339條
意圖為自己或第三人不法之所有，以詐術使人將本人或第三人之
物交付者，處5 年以下有期徒刑、拘役或科或併科50萬元以下罰
金。
以前項方法得財產上不法之利益或使第三人得之者，亦同。
前二項之未遂犯罰之。
　
附表：
┌────────────────────────────┐
│被告柯憲峰應給付告訴人吳庭瑋新臺幣（下同）3 萬元。給付方│
│式為：自民國110 年11月起於每月18日前分期給付1 萬元至全部│
│清償為止，如有一期不履行視為全部到期。上開款項應匯入告訴│
│人吳庭瑋指定之金融機構帳戶（中華郵政將軍郵局，帳號：0191│
│0000000000 ，戶名：吳庭瑋）。                           │
└────────────────────────────┘